【裁判字號】    98,訴,343
【裁判日期】    990118
【裁判案由】    妨害自由等
【裁判全文】
臺灣桃園地方法院刑事判決              98年度訴字第343號
公  訴  人  臺灣桃園地方法院檢察署檢察官
被      告  庚○○
選任辯護人  陳德峰律師
選任辯護人  周建才律師
被      告  壬○○
被      告  甲○○
上二人共同
選任辯護人  鄭凱鴻律師
上列被告因妨害自由等案件，經檢察官提起公訴（97年度偵字第
3617號），本院判決如下：
    主  文
庚○○共同以非法方法，剝奪人之行動自由，處有期徒刑陸月，
如易科罰金，以新臺幣壹仟元折算壹日。被訴毀損部分無罪。
壬○○共同以非法方法，剝奪人之行動自由，處有期徒刑伍月，
如易科罰金，以新臺幣壹仟元折算壹日。
甲○○共同以非法方法，剝奪人之行動自由，處有期徒刑肆月，
如易科罰金，以新臺幣壹仟元折算壹日。
    事  實
一、緣統帥育樂股份有限公司（下稱統帥公司，負責人徐維謙，
    原名徐維良）於民國96年3月22日由徐維謙代表簽訂經營權
    讓渡同意書，將位在桃園縣蘆竹鄉○○○路195巷1弄8號統
    帥高爾夫球場之經營權及球場相關設施使用權，自簽訂日起
    讓渡予東恆建設股份有限公司（下稱東恆公司，負責人庚○○），東恆公司為取得經營權則給付訂金新臺幣（下同）2,
    500萬元與統帥公司，後因東恆公司認統帥高爾夫球場負債
    太高，要求徐維謙返還上開訂金，但徐維謙因資金周轉困難
    無法返還，雙方另行協議將買賣轉為租賃，以原預定之買賣
    保證金2,500萬元轉為經營權租賃之保證金。徐維謙遂於同
    年4 月1日以統帥公司名義與東恆公司簽訂公司經營權租賃
    契約書，將統帥公司及位在上址之高爾夫球場之經營權出租
    與東恆公司以清償上開訂金，惟因統帥公司認徐維謙所簽之
    上開租賃契約書未經該公司股東會表決通過，對統帥公司不
    具效力，因此兩家公司對於統帥高爾夫球場之經營權即產生
    紛爭。東恆公司多次與徐維謙商討統帥公司經營權未果，庚○○竟為接管統帥高爾夫球場之經營權，與其公司之副總經
    理壬○○、主任甲○○率領均身掛東恆公司識別證之丙○○
    （經本院以97年度訴字第1072號判決判處妨害自由、傷害罪
    確定）、王子強、謝坤旺、陳承謙、張大偉、李杰峰、李明
    宗、陳柏宇、甄志旺、陳光瑞、李正諺、高全皋、高國傑、
    高勝興、廖文賢、李君翔、江志偉、林家旭、林諺汶、張暘
    鑫、李鴻麟、朱錫來、連紹雄、鍾昆霖、洪培勛、饒家駿及
    不詳數目之真實姓名年籍不詳之成年男子（下稱成年男子，
    除丙○○經另案起訴外，其餘成年男子均未據起訴），共同
    基於以非法方法剝奪人之行動自由及強制、傷害之犯意聯絡
    ，於96年6 月1 日上午9 、10時許，先後進入統帥高爾夫球
    場會館1 樓營業大廳，其中一部分人則衝上2 樓，見2 樓辦
    公室有統帥公司員工寅○○、己○○、丑○○、李渚湄、癸○○在內，便喝令渠等集中到會議桌旁，且不准接聽、撥打
    辦公室電話、手機及使用電腦。其後，辛○○、卯○○、巳
    ○○3 人亦遭限制自由集中至2 樓辦公室之沙發區，不准接
    聽或撥打電話。此際，正在該球場會館外準備送貨之統帥公
    司員工辰○○見數名成年男子進入會館2 樓，隨即上至2 樓
    辦公室。數名成年男子見辰○○前來，便要其與寅○○等人
    一同坐在圓形會議桌處，限制渠等行動自由。
二、壬○○於同日9時許抵達會館後，午○○出面接待，壬○○
    則表示欲見統帥公司之副總經理戊○○，戊○○便邀壬○○
    在1樓營業部經理辦公室泡茶聊天，俟壬○○見丙○○率數
    名成年男子進入辦公室，與丙○○交談後即走到門口處停留
    觀看，丙○○即對戊○○問：你是否姓徐，戊○○回稱：我
    姓徐後，丙○○即以其右手臂環繞住戊○○頸部，勒住戊○○頸部將其從1樓拉到2樓董事長辦公室辦公桌前，數名成年
    男子則跟隨在後。到2樓董事長辦公桌前，其中一成年男子
    將戊○○眼鏡拔掉，另一成年男子喝令戊○○說出統帥公司
    營業軟體電腦密碼，戊○○回稱不知道，此時甲○○走到戊○○前面向其稱：如果你不講，我也幫不上你等語，一成年
    男子便以手掌打戊○○嘴巴，致戊○○受有右下唇挫傷約1
    公分乘以0.55公分之傷害。己○○看此情形即哀求渠等停手
    ，甲○○便回稱：這不關你們的事情，你們好好配合等語。
    之後戊○○仍稱不知道密碼，數名成年男子持續將戊○○限
    制在2樓董事長辦公桌前，不准其離去。而在戊○○被帶到2
    樓期間，壬○○以手指示某成年男子將站在1樓營業大廳處
    之統帥公司營業部主任乙○○拉至2樓，謝坤旺即以手繞著
    乙○○之頸部共與某成年男子，將乙○○拉到2樓圓形會議
    桌前而限制其行動自由，甲○○要求乙○○說出統帥公司營
    業軟體電腦密碼，乙○○回稱不知道，甲○○便向乙○○稱
    ：你不說的話，等一下發生什麼事情我不曉得等語，乙○○
    仍不願告知密碼，旋遭人打倒在地，續遭人腳踢，並用椅子
    砸向身體（傷害部分，逾告訴期間，經檢察官另為不起訴處
    分）。戊○○見狀即要乙○○說出統帥公司之營業軟體電腦
    密碼，乙○○心生畏懼迫於情勢下，乃將會員資料之密碼寫
    在紙上交付渠等而行此無義務之事，隨後甲○○即與一成年
    男子將乙○○帶至樓下營業部辦公室測試電腦密碼，且不讓
    乙○○任意離去而繼續限制其行動自由。另正在會館一樓營
    業大廳櫃臺內之統帥公司營業部出發站起點管制員午○○於
    壬○○、丙○○及其他數名成年男子進入會館1樓營業大廳
    時，隨即撥打電話報警，丙○○則在強拉戊○○到2樓後，
    又返回1樓營業大廳櫃臺前。斯時，壬○○便大聲喝令站在
    櫃臺內之統帥公司員工全部出來，4、5名成年男子即強行將
    午○○拉出櫃檯，丙○○並對午○○揚言：最喜歡修理強出
    頭等語，午○○立即遭該4、5名成年男子強拉到一樓大門口
    ，並不准其接聽電話，其後該4、5名男子再強拉午○○到2
    樓會議桌，與寅○○等人一併集中管制，不讓午○○離去而
    限制其行動自由，直至員警接獲報案約於20分鐘後抵達現場
    調查，戊○○、乙○○、午○○、己○○、寅○○、辰○○
    、丑○○、李渚湄、癸○○、辛○○、卯○○、巳○○等人
    始獲行動自由，並查獲上情。
三、案經統帥公司、戊○○、乙○○、寅○○、己○○、癸○○
    、午○○、辰○○、辛○○、卯○○、巳○○訴由臺灣桃園
    地方法院檢察署檢察官偵查起訴。
    理  由
壹、程序事項
一、證人即告訴人（下稱證人）辰○○、戊○○、乙○○、午○○、己○○、寅○○、證人即統帥公司員工子○○、王未○○、證人即員警鄭文通於檢察官訊問時所為之證述及證人戊○○、乙○○、午○○於警詢時所為之陳述，均有證據能力
    ：
(一)、按被告以外之人於審判外之言詞或書面陳述，除法律有規定
    者外，不得作為證據；被告以外之人於偵查中向檢察官所為
    之陳述，除顯有不可信之情況者外，得為證據；被告以外之
    人於檢察事務官、司法警察官或司法警察調查中所為之陳述
    ，與審判中不符時，其先前之陳述具有較可信之特別情況，
    且為證明犯罪事實存否所必要者，得為證據，刑事訴訟法第
    159條第1項、第159條之1第2項、第159條之2分別定有明文
    。又刑事訴訟法第159條之2所謂「經證明具有可信之特別情
    況」，應依陳述人於陳述時之「外部情況」是否具有可信性
    決定之，所謂「外部情況」係指就詢問有無出於不正方法、
    陳述是否出於非任意性、有無違反法定障礙事由期間不得詢
    問及禁止夜間詢問之規定、詢問時是否踐行應先告知義務、
    警詢筆錄所載與錄音或錄影內容是否相符等情，且必須依據
    陳述人之觀察、記憶、表達是否正確、陳述人有無虛偽陳述
    之動機，及對照同一待證事項之其他經過詰問證人之證述是
    否相同，有無矛盾之處而加以綜合決定（最高法院94年度台
    上字第1653號判決意旨參照）。
(二)、查證人即在場之人辰○○、戊○○、乙○○、午○○、己○○、寅○○、未○○、子○○於檢察官訊問時經具結後所為
    之證述，其性質雖均屬傳聞證據，惟本院審酌渠等均係親身
    經歷本案發生經過之全貌，對認定犯罪事實之存否均有其必
    要性，且渠等於檢察官偵查中，經檢察官諭知證人有具結之
    義務及偽證之處罰並命朗讀結文具結擔保其證言之真實性後
    ，以證人身分，於檢察官面前完整、連續陳述其親身經歷，
    且查無違法取證之瑕疵存在，應無顯不可信之情形，依刑事
    訴訟法第159條之1第2項之規定，自均得為證據。
(三)、至證人戊○○、乙○○、午○○於警詢中所為陳述雖均亦屬
    傳聞證據，惟該警詢過程亦查無違法取證之瑕疵存在，且本
    院審理中業已傳喚戊○○、乙○○、午○○到庭以證人身分
    作證，並准許被告庚○○、壬○○、徐啟強及其等辯護人對
    於證人戊○○、乙○○、午○○當庭及先前陳述進行詰問，
    此有本院審判筆錄在卷可考。即已賦予被告3人對於證人戊○○、乙○○、午○○對質詰問機會，因之，參諸刑事訴訟
    法159條規定之立法意旨原即在保障被告之對質詰問權以觀
    ，證人戊○○、乙○○、午○○於審判外之警詢中所為之陳
    述既已經被告3人及其等辯護人於本院審理中經交互詰問予
    以核實，則證人戊○○、乙○○、午○○於審判外陳述與審
    判時所為證述意旨相符部分，其屬傳聞證據之瑕疵，應已治
    癒，業可認非仍屬傳聞，而已無依該條規定排除之必要，應
    有證據能力。
二、按「下列文書，亦得為證據：一除顯有不可信之情況外，公
    務員職務上製作之紀錄文書、證明文書。二除顯有不可信之
    情況外，從事業務之人於業務上或通常業務過程所須製作之
    紀錄文書、證明文書。三除前二款之情形外，其他於可信之
    特別情況下所製作之文書，亦得為證據」，刑事訴訟法第15
    9條第1項、第159條之4分別定有明文。查，臺灣桃園地方法
    院檢察署96年度偵字第14257號卷附之敏盛綜合醫院就證人
    戊○○傷勢情形所出具之診斷證明書（見該卷第76反面頁）
    ，乃被告以外之人，即從事診斷之上開醫院醫師於審判外所
    為之書面陳述，屬於傳聞證據。又該等驗傷診斷書，為民間
    醫院之醫師針對個案而製作之診斷書，雖與刑事訴訟法第
    159 條之4第1款所示之公務員職務上製作之紀錄文書或證明
    文書不符，亦與刑事訴訟法第159條之4第2款所示之於通常
    業務過程不間斷、有規律而準確記載，大部分紀錄完成於業
    務終了前後，並未預見日後可能提供作為證據之紀錄文書或
    證明文書有間（該款之立法理由參照），然查，醫師依醫師
    法第17條之規定，如無法令規定之理由，不得拒絕診斷書之
    交付，且若出具與事實不符之診斷書，依醫師法第28條之4
    第5款之規定，可處新臺幣10萬元以上50萬元以下罰鍰，並
    得併處限制執業範圍、停業處分1個月以上1年以下或廢止其
    執業執照；情節重大者，並得廢止其醫師證書，可知醫師出
    具之診斷書若有錯誤、虛偽，醫師之執業執照、醫師證書均
    可能因而廢止，甚須負刑法第215條之業務上文書登載不實
    罪，是其正確性甚高，且司法機關隨時可以調取醫師依醫師
    法第12條規定而製作，並由醫師執業之醫療機構依醫療法第
    48條規定保存之病歷與之相互核對，設有錯誤，甚易發現並
    糾正。是以，上開驗傷診斷書應與公務員職務上製作之文書
    具有同等程度之可信性，屬於刑事訴訟法第159條之4第3款
    所稱之其他於可信之特別情況下所製作之文書。準此，敏盛
    綜合醫院所出具證人戊○○之診斷證明書，既係醫師依醫師
    法第17條之規定出具之診斷書，而屬刑事訴訟法第159條之4
    第3款所稱之其他於可信之特別情況下所製作之文書，自應
    認得為證據，而有證據能力。
三、為警所扣得之東恆公司名牌25張，與本案事實均有自然之關
    聯，且無證據證明係公務員違背法定程序所取得，是認上開
    扣案物，均得作為證據。
四、另本案認定事實所引用之本件卷證所有證據（如文書證據等
    證據），檢察官、被告庚○○、壬○○、甲○○及其等辯護
    人並未主張排除前開證據之證據能力，且迄於本院言詞辯論
    終結前均未表示異議，本院審酌前開證據並無證據證明係公
    務員違背法定程序所取得，亦無刑事訴訟法第159條之4之顯
    有不可信之情況與不得作為證據之情形，本案認定事實所引
    用之卷證所有證據（文書證據等證據），亦均認為有證據能
    力。
貳、實體事項
一、有罪部分（被告庚○○、壬○○、甲○○被訴妨害自由、強
    制、傷害部分）
(一)、訊據被告庚○○、郭明超、甲○○固坦承於96年6月1日帶四
    十幾人前往上址之統帥高爾夫球場會館之事實，惟均矢口否
    認有上揭犯行，被告庚○○辯稱：96年6月1日我有到統帥公
    司，我沒有指示任何人強制、妨害自由及傷害之犯行，丙○○是應徵的員工，當天也有到統帥公司，當天我、壬○○、
    甲○○都有到公司。我們公司4月1日經營至6月份，期間陸
    陸續續有應徵儲備人員，案發日之前我們就有派遣員工至公
    司上班，該部分有經民事判決確認，96年6月1日我們帶員工
    四十幾人一起去上班，平常就有這麼多人上班，不是因為有
    何特殊情況，因為我當時是在樓下辦公室，我是後來才知道
    樓上有發生事情，我當時並沒有看到午○○、乙○○等人有
    被傷害、妨害自由及強制等行為云云；被告壬○○辯稱：我
    當天有到公司，我本來在打球，我聽到消息說該處很吵、有
    人在吵架，我才趕回去，我到的時候，一團混亂，我不知道
    發生什麼事，我沒有指示任何人做不法的行為，庚○○也是
    後來聽到消息才到樓上的現場云云；被告甲○○辯稱：當天
    我是在公司一樓大廳，我是營業部主任，處理會員等事，當
    時發生什麼事我不是很清楚，我有看到午○○，但是我不知
    道午○○有發生什麼事云云。
(二)、經查：
 1、統帥公司之負責人徐維謙於96年3月22日代表統帥公司簽訂
    經營權讓渡同意書，同意將位在桃園縣蘆竹鄉○○○路195
    巷1弄8號之統帥高爾夫球場之經營權及球場相關設施使用權
    ，自簽訂上開讓渡書日起讓渡予東恆公司，東恆公司為取得
    上開經營及使用權則給付訂金2,500萬元。後因東恆公司認
    統帥高爾夫球場負債太高，要求徐維謙返還上開訂金，但徐
    維謙因資金周轉困難無法返還，雙方另行協議將買賣轉為租
    賃，以原預定之買賣保證金2,500萬元轉為經營權租賃之保
    證金，徐維謙即於同年4月1日以統帥公司名義與東恆公司簽
    訂公司經營權租賃契約書，將統帥公司及統帥高爾夫球場出
    租予東恆公司以清償上開訂金。惟統帥公司認徐維謙所簽之
    上開租賃契約書未經該公司股東會表決通過，對統帥公司不
    具效力，兩家公司對於統帥高爾夫球場之經營權即產生紛爭
    ，嗣於96年6月1日由被告庚○○帶領身掛東恆公司識別證之
    員工至統帥高爾夫球場上班，並接收統帥高爾夫球場經營權
    等情，為被告庚○○、壬○○、甲○○所不否認（見臺灣桃
    園地方法院地檢署96年度偵字第14257號卷【下稱偵卷A】第
    135、136頁、本院審訴字卷第46頁、本院訴字卷卷一第119
    反面、120反面頁及本院訴字卷卷二第146至148頁【被告庚○○之刑事辯護意旨狀】），並有統帥公司經營權租賃契約
    書1份、及扣案之東恆公司識別證及其照片10張等件在卷可
    稽（見偵卷A第65反面、73反面至76、137至142頁）。又證
    人戊○○於96年6月1日受有右下唇挫傷約1公分乘以0.5 公
    分之傷害，亦有敏盛綜合醫院診斷證明書1份可證（見偵卷
    第76反面頁），是此部分事實，均堪認定。
 2、被告庚○○、壬○○、甲○○雖以前詞置辯，惟證人己○○
    於偵訊證稱：我在2樓辦公室靠窗處，看到很多人從門口的
    方向衝進來，這些人就押著我們同事寅○○，抓著寅○○脖
    子叫寅○○不要碰電話，也吆喝我們不能碰電話、不能打手
    機，叫我們都去角落等語，午○○也被押上來控制行動。甲○○也有上來2樓，我有跟甲○○說不要傷害我們，甲○○
    就要我們好好配合，甲○○又到辦公桌那裡動我們的電腦等
    語（見臺灣桃園地方法院檢察署96年度他字第2687號卷【下
    稱他字卷】第136頁、偵卷A第8頁）；證人寅○○於偵訊時
    證稱：我在2樓辦公室聽到一陣跑步聲，好像有很多人跑上
    來，我還沒抬頭就有人在我背後押住我的脖子把我押跪在地
    上，並大聲喝令我們不准接、打電話及碰電腦。我們辦公室
    裡面還有員工己○○也和我一起被帶去會議桌，當時有7、8
    個人站在我們附近限制我們離開。我們在會議桌看到戊○○
    副總被3、4個黑衣人帶到2樓辦公室，問戊○○知不知道主
    機的密碼，戊○○說不知道，就有黑衣人開始打戊○○巴掌
    。我有看到乙○○被3、4個人毆打逼問主機密碼，乙○○被
    打倒在地上還有黑衣人拿椅子砸乙○○等語（見他字卷第
    169頁）；其於本院審理時結證稱：我當天在2樓辦公室清算
    我們球場的營收，聽到一群人的腳步聲衝進來時，有一個人
    押著我的脖子，要我跪在地上，不准我碰電腦、電話、手機
    ，當時我和己○○、辰○○、丑○○、李渚湄、癸○○皆被
    限制在圓形會議桌這邊。我們被限制在旁邊的時候，黑衣人
    在打戊○○，我們的小姐（指己○○）有要求余先生說「請
    你們不要動手打人。」余先生是說「這他們會處理，不關妳
    的事，妳不要多嘴」，後來黑衣人有找到乙○○，也把乙○○帶上2樓辦公室這邊，要求乙○○講出電腦的密碼，就是
    有關於我們會員資料要登入的使用者密碼、帳號，乙○○一
    直堅決說不知道，後來就看到有4個黑衣人對著乙○○拳打
    腳踢，我印象中最深刻的是其中有一個人把我們的椅子拿起
    來，往乙○○的身上砸，戊○○看乙○○被打成這樣，就跟
    乙○○說把密碼跟甲○○講，乙○○就被帶到1樓去了等語
    （見本院訴字卷第65至67反面頁）；證人辰○○於偵訊時證
    稱：當天我在2樓的餐廳門口看到約十多名黑衣人衝進我們2
    樓的辦公室，所以就衝進去看到辦公室裡面有甲○○和十多
    名黑衣人在裡面，甲○○就對我們說「你們好好配合，沒有
    你們的事情。」然後我就看到戊○○副總被押上來2樓辦公
    室，有3、4名黑衣人圍著戊○○，其中1個打戊○○巴掌，
    接下來就看到乙○○主任被押上來辦公室的會議桌那裡，有
    3、4名黑衣人對乙○○拳打腳踢等語（見他字卷169至170頁
    ）；其於本院審理時證稱：我在餐廳的外面，正準備要送貨
    ，我在會館的外面，看到黑衣人衝進去，想說裡面都是剩下
    一些女生的職員比較多，所以就衝上2樓的辦公室，進去之
    後，就有2、3個黑衣人問我說「你要幹嘛？」，我回答說我
    是職員，黑衣人說「麻煩你旁邊那裡坐。」等於是被黑衣人
    控制住了，在圓的會議桌那邊，還有寅○○、己○○、丑○○等人。接下來就看到戊○○被2、3個黑衣人帶上來，逼問
    電腦的密碼，徐副總被問了2、3次都就說不知道後，對方就
    動手打徐副總嘴巴，此時，己○○有說「余先生，你不要這
    樣子。」甲○○就說「這不關你們的事情，他們會處理。」
    之後乙○○被2、3個人帶上來，在圓桌那邊逼問密碼，乙○○說不知道，就被3、4個人一起圍毆，有的打臉、有的還有
    拿椅子要砸，有的用踹的，我看到的是你起造已經被打到躺
    在地上，雙手護著頭，對方還是一直踹，甚至拿椅子打乙○○等語（見本院訴字卷卷二第76至80頁）；證人午○○於偵
    訊時證稱：我們公司員工辛○○、巳○○、卯○○也被黑衣
    人限制行動，黑衣人叫辛○○、巳○○、卯○○坐在沙發上
    ，有3、4個黑衣人站在渠等旁邊等語（見他字卷第169頁）
    ；其於本院審理時證稱：我到2樓的時候，我剛進去的是一
    個沙發區，我進去的時候，我們公司已經有好幾位員工坐在
    那邊，旁邊有大概7、8位黑衣人在看管，然後我被推往辦公
    室裡面的會議桌旁邊，當時會議桌旁邊我們有一些女職員已
    經都在旁邊哭泣了，有己○○、李渚湄、寅○○，還有一個
    女孩子等語（見本院訴字卷卷一第135反面、140反面頁）。
    就上揭證詞相互勾稽，證人己○○、寅○○、辰○○及丑○○、李渚湄、癸○○、辛○○、巳○○、卯○○等人分遭人
    限制行動自由在統帥高爾夫球場會館2樓圓形會議桌旁及辦
    公室沙發區等節，均互核大致相符。次查，本案之緣起乃肇
    因於統帥公司與東恆公司間為統帥高爾夫球場經營權歸屬所
    產生之糾紛，然此糾紛係屬兩家公司間商業上之糾紛，與上
    揭證人均無涉，且統帥公司尚積欠證人寅○○、己○○、辰
    ○○等人之薪資，此有勞資爭議調解申請勞工名冊1份在卷
    可查（見本院審訴字卷第65、66頁），渠等當無袒護統帥公
    司之必要，矧上揭證人與被告庚○○、壬○○、甲○○未存
    仇隙，應無攀誣構陷被告3人之虞。是證人己○○、寅○○
    、午○○、辰○○之證詞，自堪採信。至己○○雖於96 年
    12月6日偵訊時證稱：我在2樓辦公室沒有看到甲○○等語，
    惟其於97年5月6日偵訊時已證述甲○○也有上2樓等語，詳
    如前述，核與證人寅○○、辰○○證述內容相符，是證人己○○上揭證詞，應屬記憶上之錯誤；另寅○○於本院審理時
    證稱：這些黑衣人有兩個識別證，一個是統帥公司，一個是
    東恆公司等語（見本院訴字卷卷二第75頁），核與現場情況
    及上揭扣案證物迥異，且為其他證人所未提及，是此乃其個
    人所言，不足為被告3人有利之認定，附此序明。
 3、證人戊○○於警詢時陳稱：當時我在蕭經理辦公室內，看到
    1、20名左右的年輕男子從窗外走過網球場大廳門口行進，
    這群人中有一名年紀稍大穿白色上衣的男子詢問我是不是姓
    徐，我回答是姓徐沒錯，結果此人用右手臂往我脖子一勒，
    強行將我往2樓辦公室帶，我一直無法反抗，其於的人就跟
    著我及這名男子也進到辦公室內，在我一進到辦公室時看到
    原本在內的員工已經被先進入的年輕人驅趕集中在一起了，
    我被帶到董事長辦公室桌前，那名勒我脖子的男子一直逼問
    我公司營業軟體的電腦密碼，我表明不知密碼，就有數名男
    子圍過來口氣兇惡的喝令我一定要說出密碼，我一直表明確
    實不知密碼，就被這些人從頭毆打2拳。除我之外，還有營
    業部主任乙○○、出發站員工午○○及其他在場員工也遭人
    控制行動等語（見偵卷Ａ第59反面、60頁）；其於偵訊時證
    稱：當天東恆的副總壬○○9點就已經進來，我約壬○○到1
    樓經理辦公室去泡茶，我看到東恆的一個員工帶了一批黑衣
    人從停車場進來，丙○○經過經理辦公室，看到壬○○在那
    裡，就跟壬○○交談了2句，之後就過來問我是不是姓徐押
    著我的脖子要把我拖出去。我跟丙○○說我姓徐，要談在這
    裡談，但丙○○一直把我押往2樓，到2樓就發現本來2樓辦
    公的同仁都被集中到會議桌，丙○○把我押到董事長辦公桌
    前，逼問我樓下電腦主機的密碼。甲○○也有過來問我密碼
    ，甲○○說「如果你不講，我也幫不上你。」之後另外一個
    人過來打我巴掌，我就被押在董事長桌前面。當中丙○○有
    到1樓去，丙○○是1樓2樓一直來回。後來我看到乙○○也
    被押上來會議桌那裡，黑衣人他們問乙○○知不知道密碼，
    我聽到李主任說不知道，就有6、7個人用腳踹乙○○，但乙○○還是不說，就把乙○○押到我面前，當時我考量到乙○○的人身安全，所以我就對乙○○說如果你知道密碼就說，
    之後乙○○就被帶到1樓等語（見偵卷Ａ第128反面至129 反
    面頁、臺灣桃園地方法院96年度偵字第3617號卷【下稱偵卷
    C】第7頁）；其於本院審理時證稱：96年6月1日當天，壬○○來球場找我，我就請壬○○到1樓經理辦公室泡茶，那天
    早上大概數十名的黑衣人，掛著東恆公司名牌的人士進來球
    場的大廳，壬○○剛踏出經理辦公室門口而已，馬上就有人
    進來要抓我，有一位穿白衣服的人即丙○○進來先跟壬○○
    交談2句之後，就問我是不是姓徐，我說我是，丙○○就用
    手肘架著我的脖子硬把我拉到2樓董事長辦公桌的前面，當
    時壬○○在旁邊都有看到。一群人就把我圍在那逼問我密碼
    ，並有人把我眼鏡摘掉，甲○○也有過來我前面問我密碼，
    且說「如果你不講，我也幫不上你。」我說不知道密碼時，
    有人就打了我臉部2次。我印象中有己○○、寅○○、丑○○等人被叫到會議桌那裡去。之後乙○○被押到2樓會議桌
    那邊問密碼，乙○○不說，那些人就把乙○○打到地上，後
    來我看到乙○○被打，我就跟乙○○說把密碼說出來，然後
    那群人就把乙○○帶到樓下去後來有同事報警，警察到2樓
    辦公室，就把我們帶到1樓去等語（見本院訴字卷卷一第107
    至114反面頁）。經核證人戊○○迭於警詢、偵訊及本院審
    理時證述情節均大致相符，核與上揭證人辰○○、寅○○、
    證人乙○○（詳如後述）於偵訊及本院審理時、上揭證人己○○於偵訊時、證人王未○○、陳子云於偵訊及本院審理時
    證述戊○○案發當天遭身掛東恆公司識別證之男子勒住頸部
    拖到2樓辦公室，逼問統帥公司營業電腦密碼，並遭人打傷
    及限制行動自由直至警員到案發現場等情節相符（見他字卷
    第134、135頁、本院訴字卷卷二第9至31頁）。承如前述，
    本案因統帥公司與東恆公司間為統帥高爾夫球場經營權屬之
    歸屬所產生之糾紛，惟該糾紛係屬兩家公司間商業上之糾紛
    ，與證人戊○○個人無涉，且其與被告3人無夙怨嫌隙，衡
    情實無虛構捏造設詞誣陷之可能。況證人戊○○雖知悉其公
    司有與東恆公司談及球場買賣事宜，且於96年4月間，壬○○、甲○○等人即先至統帥高爾夫球場瞭解球場運作之情形
    ，然在統帥高爾夫球場所有權歸屬未定之前，統帥公司之員
    工並未經公司告知該球場所有權異主之情況下，當認統帥高
    爾夫球場仍為統帥公司所有，否則證人戊○○何以不願配合
    證人丙○○上2樓辦公室告知統帥公司營業軟體電腦密碼，
    又任由身掛東恆公司識別證之人士打巴掌遭受傷害仍不願告
    知之理。職故，證人戊○○上揭證述其行動自由遭受限制並
    受傷等節，實屬可信。至證人戊○○於警詢時陳稱：被這些
    人從頭毆打2拳等語，與其於偵查及本院審理時之證述不符
    ，且證人辰○○、寅○○均證稱戊○○遭人打巴掌等語，足
    認證人戊○○上竭於警詢所述，乃係因求言簡遂使詞未達意
    所致，併予陳明。
 4、次依證人乙○○於警詢時陳稱：今日早上10時，大約一群三
    十多人身穿黑色上衣男子身掛東恆公司工務部名牌欲進入大
    廳大廳進駐營業，其中約有7、8名男子欲進入大廳櫃臺遭服
    務人員阻擋，另外戊○○副總及我遭其中另一批7、8名男子
    押到樓上辦公室控制我們行動，並強問我們公司營業用電腦
    主機密碼，要用來進駐經營，因我不說密碼為何，而遭壓在
    地上毆打、腳踹等暴力行為，直到戊○○副總見狀才要我說
    出密碼。我是遭身穿紅色衣服之男子（謝坤旺）用手勒住我
    脖子強押我至2樓辦公室，其他無法指認等語（見偵卷A第61
    反面、62頁）；其於偵訊時證稱：當天早上10點左右我在球
    場的出發站，我看到壬○○在會館，有一大批的黑衣人在那
    裡，我就看到戊○○副總被押到2樓辦公室，壬○○後來看
    到我，就叫黑衣人把我押到樓上，有一個黑衣人就勒住我的
    脖子把我押到2樓去，甲○○就過來2樓辦公室會議桌，甲○○就過來逼問我電腦主機的密碼，並說「你不說的話，等一
    下不知道發生什麼事。」接著我就被4、5個人用踹的打到地
    上，我起來的時候，戊○○副總看到我被打成這樣，就叫我
    告訴黑衣人密碼，然後我就說了。有4、5個黑衣人在我旁邊
    限制我的行動10多分鐘左右，我告訴他們密碼之後他們就帶
    我到1樓繼續限制我的行動約5分鐘左右等語（見他字卷第
    167頁）；其於本院審理時證稱：大概10點左右，我就在出
    發站看到一堆身掛東恆公司識別證的人衝進來，就開始吆喝
    不要動，我從出發站跑到大廳，就是會館那邊，就看到我們
    的戊○○副總被強押到樓上去，我想去關心櫃臺發生什麼事
    情，壬○○就用手勢比我，指示別人把我押到2樓樓上，就
    派1個身穿紅色polo杉把我押到樓上去，後面應該有其他人
    跟著上來，再來我都在樓上辦公室，在樓上辦公室時就遇到
    甲○○，帶了3、4個人在旁邊，甲○○就問我「你要不要交
    出營業部管理的主機密碼? 」，我就說我不曉得，甲○○就
    說「你跟我講，假如你不跟我講，等一下發生什麼事情我不
    曉得。」，沒多久我就到會議桌那邊，就把我推倒，4、5
    個人對我拳打腳踢，我就抱著頭，然後我副總看不下去，我
    就被拉起來了，副總說「你給他密碼好了。」我就將密碼（
    即會員資料之密碼）寫在紙上，大概沒過1分鐘，我就被帶
    到樓下的營業部辦公室去確認這個密碼是否正確，甲○○也
    有下去。在營業部辦公室內，甲○○還跟我要另外一組密碼
    （即櫃臺開卡跟結帳之密碼），直到警察來開門我才出來。
    我知道庚○○她們好像要強行進入櫃臺，要營業這樣子，因
    為庚○○她們有帶收銀機來，類似一個發票機，我不曉得那
    是什麼東西，庚○○應該這樣子是要強行進去吧，因為我們
    員工有跟庚○○做反抗，可是庚○○她們人真的太多了，中
    間過程我只看到剛開始的時候，後面被帶走跟進去裡面我都
    沒有看到等語（見本院訴字卷卷一第121至131反面頁）。經
    核證人戊○○迭於警詢、偵訊及本院審理時證述情節均相符
    ，核與上揭證人辰○○、寅○○、戊○○、己○○等之證述
    情節及證人王未○○、陳子云於本院審理時均證稱：乙○○
    在樓下被黑衣人押上去，壬○○指示的等語（見本院訴字卷
    卷二第11反面、23及其反面頁）大致相符。是以，上揭事實
    ，乃係證人乙○○親身經歷，方可能對其行動自由遭妨害及
    傷害等過程與情節，記憶深刻，可見證人乙○○上開證言，
    殊堪採信。
 5、再依被告甲○○於本院審理時自承其在營業部辦公室裡面，
    那時候就是在操作電腦，但仍辯稱沒有所謂密碼，因為那時
    候電腦是開著的，是可以去操作等語（見本院訴字卷卷一第
    頁），然酌之證人丙○○於本院審理時證稱：壬○○請我去
    做總務，說6月1日正式上班，就叫我請戊○○到樓上去，因
    為電腦主機在樓上，我們要交接，戊○○不跟我上去，我就
    用手搭著戊○○的肩膀，請戊○○上去，然後戊○○也有不
    願意的動作，因為我要作總務，我要瞭解我總務要辦理的事
    情，也要瞭解電腦裡面的資料，我要知道，然後就上去了。
    我到統帥高爾夫球場做什麼事，都是要聽壬○○等語（見本
    院訴字卷卷二第165反面至168反面頁），並未否認證人戊○○不願配合交出電腦主機密碼一情，而其在違反證人戊○○
    之意願下，仍強拉其至2樓辦公室之目的，無非是為了達成
    被告壬○○所交代之任務，得知統帥公司電腦中之營業資料
    且，果若被告甲○○所述當時電腦是開著為真，則證人丙○○又焉須大費周章率數名身掛東恆公司識別證之成年男子分
    將證人戊○○、乙○○強拉至2樓並喝令渠等交出密碼，由
    見被告甲○○上揭所述，純屬狡飾卸責之詞，不足採信。
 6、另依證人午○○於警詢時陳稱：早上10時左右，壬○○帶一
    群3、40名黑衣男子身掛東恆公司名牌進入公司大廳，於櫃
    檯旁大聲咆哮，並要我們櫃臺人員離開，其中丙○○唆使一
    旁之5、6名黑衣男子強行將我架離至大門口，且還對我說：
    我最喜歡修理強出頭的。剛好我有來電，而遭對方將我手機
    拿走，不讓我接聽電話然後對方將我押至2樓辦公室，在我
    上樓之時，我看見東恆公司庚○○叫她們的員工進入我公司
    櫃臺，遭我們公司桿弟阻擋，之後，我就被帶至2樓等語（
    見偵卷A第63反面頁）；其於偵訊時證稱：當天早上9點多我
    看到丁○○律師和另外兩人在我們會館，過一陣子後壬○○
    就自己一個人先到，大約10點左右，我在會館大廳看到甲○○就帶了一大批的黑衣人衝進來，黑衣人一開始大約有十多
    個，後來又陸陸續續進來很多黑衣人，庚○○帶了好幾個女
    性員工進來，我在一樓櫃臺前面，壬○○咆哮叫我們全部離
    開櫃臺，我就馬上被4、5個黑衣人扯出櫃臺，用推的把我推
    到大門口。後來我又被3、4個黑衣人從大門口押到2樓辦公
    室，這時我看到庚○○在櫃臺那裡吵鬧，我被押到2樓的會
    議桌旁，還叫我立正站好並有3、4個黑衣人看著我叫我不能
    離開，大約叫我站立十多分鐘等語（見他字卷第168頁）；
    其於本院審理時證稱：壬○○大概8點多、9點的時候有到球
    場來，要找我們公司戊○○副總，我就通知徐副總。我看到
    有一群身掛東恆公司識別證的人衝進會館，有甲○○在其中
    ，我就馬上轉頭到櫃臺裡面去打電話報警。因為我當時站在
    櫃臺，是郭副總（指壬○○）還有一位周先生（指丙○○）
    在櫃臺大聲吆喝叫我們櫃臺的人全部給我出來，馬上有4、5
    個把我從櫃臺裡面拉出來。我被拉出來之後，我是先停頓在
    周先生前面，然後周先生跟我講「我最喜歡修理強出頭的人
    。」，之後就把我推到大門口外面，叫我不能進來，然後把
    我的手機搶走，後來沒多久以後，裡面又有人講說把我押到
    2樓辦公室，結果又4、5個人，又一樣把我押到2樓辦公室當
    時我們的老闆並沒有換，當時我知道我們球場跟東恆公司在
    做買賣，我們老闆有交代說讓東恆公司的人員到我們球場來
    了解一些營運狀況等，郭副總，還有甲○○在6月1日之前都
    有到球場，只是讓壬○○他們了解整個公司營運狀況這樣等
    語（見本院訴字卷卷一第132至142頁）。經核證人午○○迭
    於警詢、偵訊及本院審理時前後證述情節均大致相符，亦與
    證人子○○於偵訊時之證述情節相符（見他字第135頁），
    本案如前所述雖因統帥公司與東恆公司為統帥高爾夫球場經
    營權歸屬而產生之糾紛，然此糾紛與證人午○○個人無涉，
    而證人午○○與被告3人並無宿怨嫌隙，衡情實無須虛詞構
    陷甘冒偽證之罪責之必要；抑者，被告壬○○於本院審理時
    亦不否認有於櫃臺前要求證人午○○及桿弟等人出來，且稱
    ：「這樣子成何體統？出來！」等語（見本院訴字卷卷一第
    142頁），蓋被告壬○○既非證人午○○等人之上司，豈有
    權利要求在櫃臺內之員工全部出來之理。因之，證人午○○
    之上揭證詞，乃其親身經歷之過程與細節，當成理可信。至
    證人丙○○於本院審理時證稱：其沒有向午○○說我最喜歡
    修理強出頭的人等語（見本院訴字卷卷二第167反面頁），
    顯係串飾迴護之詞，無足憑取。至證人午○○雖於警詢時稱
    其遭5、6名黑衣男子強行架離等語，然其於偵訊及本院審理
    時均稱其遭4、5名黑衣男子強行架離等語，自應以後者為據
    ，併予說明。
 7、被告壬○○、甲○○之辯護人辯稱：本件係何人帶頭指揮，
    告訴人及證人之供述歧異不一，相互矛盾。戊○○於審理時
    到庭證稱在2樓沒有看到3位被告等語。然按證人之陳述有部
    分前後不符，或相互兼有所歧異時，究竟何者為可採，法院
    仍得本其合理之心證予以審酌，以定其取捨，並非謂一有不
    符或矛盾，即應認其全部均為不可採信，倘其基本事實之陳
    述，與真實性無礙時，仍非不得予以採信。本件告訴人等之
    證人，關於事實時間先後等所為之供述，前後雖略有些出入
    ，但對於基本事實之陳述，則均一致，而與真實性無礙，有
    最高法院98年度台上字第5265號判決意旨參照。首先，證人
    戊○○於本院審理時雖一度證稱其在2樓被逼問電腦密碼的
    期間，沒有看到3位被告等語，惟經檢察官就此質問，其則
    稱：因為時間已經兩年，很多事情我也不記得那麼清楚，我
    看到卷證以後我就想起來這些事情等語（見本院訴字卷卷一
    第114頁），是尚難其記憶上之錯誤而否認其證言之憑信性
    。次查，證人戊○○、乙○○、午○○、己○○、王未○○
    、子○○、寅○○、辰○○等人就何人帶頭率眾、身掛東恆
    公司識別證之人數、時間發生之先後等細節雖略有不同，但
    渠等均證稱案發當時，在統帥高爾夫球場會館之人數眾多，
    情況混亂，實難苛責渠等就本案真實之全貌為完整無漏之證
    述，且渠等證述內容亦難免因時間久遠、記憶有限，或觀看
    之地點、角度、時間先後順序有別所致，惟對於證人寅○○
    、己○○、辰○○、午○○、戊○○、乙○○等人之行動自
    由遭受限制，甚戊○○、乙○○2人遭人以強暴、脅迫方式
    逼問統帥公司營業電腦密碼，因未聽從而遭受毆打等細節，
    證人均為相一致之證述，是辯護人前揭所辯，委不足採。
 8、按共同正犯，在合同意思範圍內，各自分擔犯罪行為之一部
    ，相互利用他人之行為，以達其犯罪之目的者，即應對於全
    部所發生之結果，共同負責，不問犯罪動機起於何人，亦不
    必每一階段犯行，均經參與。又關於犯罪聯絡，不限於事前
    有所協議，其於行為當時，基於相互之認識，以共同犯罪之
    意思參與者，亦無礙於共同正犯之成立。且數共同正犯之間
    ，原不以直接發生犯意聯絡者為限，即有間接之聯絡者，亦
    包括在內，最高法院98年度台上字第6058號判決意旨、司法
    院大法官釋字第109號解釋意旨可資參照。查：
  (1)被告庚○○固於本院審理時陳稱：96年6月1日我們帶員工四
    十幾人一起去上班等語（本院審訴字卷第頁）。在統帥球場
    會館為警查獲之證人丙○○、王子強、王子強、謝坤旺、陳
    承謙、張大偉、李杰峰、李明宗、陳柏宇、甄志旺、陳光瑞
    、李正諺、高全皋、高國傑、高勝興、廖文賢、李君翔、江
    志偉、林家旭、林諺汶、張暘鑫、李鴻麟、朱錫來、連紹雄
    、鍾昆霖、洪培勛、饒家駿等人於警詢時均陳稱：於96年6
    月1日第一天要到統帥球場上班等語（見偵卷A第6至56反面
    頁），且於當日均身掛東恆公司識別證，然是否究為東恆公
    司所真正聘請於球場任職之員工，尚值存疑。衡諸證人戊○○為統帥公司之副總，對於員工之訓練必十分清楚，其於本
    院審理時證稱：桿弟在上班之前，要經過訓練，因可能有一
    些專業知識，就像師父帶徒弟這樣等語（見本院訴字卷卷一
    第118反面頁），此為被告庚○○所不否認（見本院訴字卷
    卷一第29頁），則上開證人於警詢時不是自陳不知向何人應
    徵即是為友人臨時找來，根本未曾受過訓練、考核，何能於
    該日即正式上班，是被告庚○○所帶領身掛東恆公司識別證
    之員工係至統帥球場上班一節，已見情虛。另稽之證人王子
    強於警詢時陳稱：我是向壬○○副總應徵，沒有擔任任何職
    務，只負責接收球場的經營權。我們所配戴東恆公司之名牌
    是壬○○配發給我們等語（見偵卷第56頁），其於偵訊時證
    稱：東恆公司名牌是在公司壬○○拿給我的，當天帶頭的是
    壬○○。東恆去的人都受壬○○指揮。我們前一天在東恆，
    壬○○已經把我們每個小組人員的工作都分配好了等語（見
    偵卷第133及其反面頁）；證人丙○○於警詢時陳稱：我是
    受僱於壬○○副總，我是向郭副總應徵，擔任總務一職。於
    96 年6月1日去統帥公司是要接收公司業務，並要瞭解環境
    。我們所配戴東恆公司之名牌是壬○○配發給我們等語（見
    偵卷第6反面、7頁），俱徵當日身掛東恆公司識別證之成年
    男子至統帥球場之目的無他，悉為接管統率高爾夫球場事務
    而參與處理，並由被告壬○○配發東恆公司識別證無疑。
  (2)再揆以證人即當日在場律師丁○○於本院審理時證稱：96年
    5月，我先接受庚○○一件民事官司之委任，訴之聲明是說
    要統帥把球場的經營權交給庚○○，這件在96年6月1日之前
    就起訴了。在民事官司談的過程中，庚○○跟我說6月1日要
    把球場拿回來經營，且說東恆之前有經營過一陣子，後來被
    北聯幫的人把東恆趕走，96年6月1日去的時候，東恆公司有
    招募很多員工，要一起去拿回來經營。我有跟庚○○說，人
    多的話容易擦槍走火，也容易被誤指，我跟庚○○說要小心
    、很小心，庚○○她們員工去的時候要很節制，不然很容易
    被誤指，無中生有。我跟我事務所2位助理去，當時看到一
    大群男生快步走進球場大廳，當時我認為應該是東恆公司的
    人，因為那天很多位置要去做，庚○○有跟我說，所以我認
    為是東恆公司的人，後來警察來的時候，有把這些人聚在一
    起，我有看到這些人都掛著東恆公司的牌子，而且北聯幫本
    來就在那裡收錢，北聯幫沒有必要派人來。我看到這些人聚
    集到人來，大約20分鐘，我當時感覺這些人的動作其實很有
    組織性。東恆公司的人從大門進來，球場的員工就全部先過
    來攔，後來攔不住，之後就全部往櫃臺衝去等語，復稱：「
    （問：有關統帥公司應該將球場的經營權交給東恆公司，這
    件事情當時已經進入訴訟程序？）是的，但是還沒有開庭，
    他們是先委任其他的代理人起訴了之後才委任我，我是中途
    加入的。（問：所以有關統帥球場應該將球場的經營權交給
    東恆公司，不僅沒有經過法院的判決，更不可能已經得到勝
    訴的判決？）是的。（問：所以東恆公司手上並沒有任何執
    行名義？）是的。（問：這麼說，96年6月1日要去取回球場
    的經營權，根本不是透過法律途徑為之？）是的。（問：庚○○跟你講說統帥球場的那邊已經同意把球場的經營權交給
    東恆公司？）沒有。（問：所以那件民事訴訟事件沒有撤回
    ？）沒有。（問：既然有關經營權的爭執還在爭議當中，而
    且沒有撤回，而且統帥公司的人也沒有同意在96年6月1日把
    球場的經營權交給東恆公司，那麼庚○○跟你說，他在96
    年6月1日要把球場的經營權拿回來，並招募員工，按照你的
    經驗及判斷，她要如何取回？）他們當時是想說如果員工多
    一點，看北聯幫的人會不會把球場讓出來。（問：是否是要
    以自力救濟的情況把球場的經營權拿回來？）以當天的情況
    ，是的。（按照我們法律人的角度，那時候的情況，是否允
    許自力救濟的情況？）不允許。（問：當時你是否有跟庚○○說不要這樣做？）有，我跟她講說這樣來來往往，你現在
    去，對方以後又來，這樣每天跑法院，沒完沒了。（問：結
    果她還是決定要這樣做，請你到現場去做法律諮詢？）是的
    。」等語，由徵被告庚○○在明知其任職之東恆公司與統帥
    公司對於統帥高爾夫球場之經營權歸屬尚有爭議，並委請律
    師訴訟，未獲法院確定判決之前，無權進駐統帥高爾夫球場
    ，卻在律師之勸阻下，仍執意僱請大批身掛東恆公司識別證
    之成年男子強行進入該球場會館，又酌之證人丙○○為被告
    壬○○所僱用，於當日抵達球場會館後，除先與被告壬○○
    對話外，隨即質問證人戊○○是否姓徐，並將其勒住頸部，
    逼問統帥公司營業電腦密碼，又在1樓大廳，指示他人將證
    人午○○帶至2樓會議桌，被告壬○○在旁見狀皆無任何反
    應，而被告甲○○亦就電腦密碼逼問證人乙○○，且身掛東
    恆公司識別證之成年男子限制證人己○○、寅○○、辰○○
    及李渚湄、丑○○、癸○○、辛○○、巳○○、卯○○等人
    之行動自由，被告甲○○見狀亦無任何反應，顯見身掛東恆
    公司識別證之成年男子具組織性，已於接管統帥高爾夫球場
    前先有謀議，互有分工，分別依指示實施剝奪證人己○○、
    寅○○、辰○○、午○○、戊○○、乙○○及李渚湄、丑○○、癸○○、辛○○、巳○○、卯○○行動自由及逼問戊○○、乙○○統帥公司營業軟體電腦密碼，在戊○○、乙○○
    不從之情況下，甚而為傷害之行為，及協助東恆公司接管統
    帥高爾夫球場，適時排除接管球場之障礙，使接管順利進行
    等節，被告庚○○、壬○○、甲○○對於當時恐會爆發衝突
    或為取得統帥公司營業電腦密碼所需使用之手段均有所預見
    ，縱被告3人未實際參與上舉，因渠等事前即互有謀議之行
    為，且互有分工，縱僅推由其中數人為之，被告3人仍應就
    前揭傷害、剝奪行動自由及強制犯行同負其責。被告庚○○
    之辯護人為其辯稱：被告庚○○為保障東恆公司權益與財產
    ，以自助行為取回統帥球場合法經營權，為民法第151條法
    律所允許之自助行為，其沒有妨害自由、傷害等主觀犯意等
    語。（見本院訴字卷卷二第148頁），俱無足取。
(二)、稽之各項事證，被告庚○○、壬○○、甲○○上揭犯行均堪
    認定，灼然至明。本案事證明確，均應依法論科。
(三)、按刑法第302條之妨害自由罪，係妨害他人自由之概括規定
    ，故行為人具有一定目的，以非法方法剝奪人之行動自由者
    ，除法律別有處罰較重之規定（例如略誘及擄人勒贖等罪）
    ，應適用各該規定處斷外，如以使人行無義務之事，或妨害
    人行使權利為目的，而其強暴脅迫復已達於剝奪人行動自由
    之程度，即祇成立本罪，不應再依同法第304 條論處；另刑
    法第302條第1項及第304條第1項之罪，其所保護之法益均為
    被害人之自由，而私行拘禁，即不外以強暴、脅迫為手段，
    其罪質本屬相同，惟第302條第1項之法定刑，既較第304條
    第1項為重，則以私行拘禁之方法妨害人自由，縱其目的在
    使人行無義務之事，或妨害人行使權利，仍應逕依第302條
    第1項論罪，並無適用第304條第1項之餘地（最高法院29年
    上字第3757號、29年上字第2359號判例、82年台上字第631
    號判決意旨可參）。核被告庚○○、壬○○、甲○○所為，
    均係犯刑法第302條第1項之剝奪他人行動自由罪、第277 條
    第1項之傷害罪。被告3人與在場身掛東恆公司識別證之丙○○等人就上開所犯，有犯意聯絡及行為分擔，均為共同正犯
    。又被告3人指示數名真實姓名年籍不詳，身掛東恆公司識
    別證之成年男子逼迫證人戊○○告知統帥公司營業軟體電腦
    密碼之手段有二，一為剝奪其之行動自由，一為傷害方式，
    且所為之傷害顯係為強制犯行之手段，故傷害與強制犯行部
    分，係一行為同時所觸犯，為想像競合。另依前揭判例及裁
    判要旨，強制罪質已為妨害自由罪所吸收，因而該想像競合
    應於傷害罪及含有強制罪質之妨害自由罪間成立，依刑法第
    55條從一重之妨害自由罪處斷。又使證人戊○○、乙○○行
    無義務之事，揆諸前揭實務見解，該使人行無義務之事之行
    為，係屬於以非法剝奪行動自由之部分行為，不另論罪。檢
    察官認應被告3人所犯妨害自由罪與強制兩罪係想像競合，
    另妨害自由罪及傷害罪犯意各別，應分論併罰，均容有誤會
    。再被告3人指示上開成年男子以非法方法剝奪證人戊○○
    、午○○、乙○○、己○○、寅○○、李渚湄、丑○○、辛○○、巳○○、卯○○等人之行動自由之行為，係基於同一
    犯罪故意，而以一行為觸犯數罪名，為同種想像競合犯，應
    依刑法第55條規定，從一重處斷。公訴意旨雖未敘及事實欄
    一之妨害證人辰○○及丑○○、李渚湄、癸○○、辛○○、
    卯○○、巳○○行動自由部分，惟該部分與已起訴部分（即
    剝奪行動自由部分），有裁判上一罪之關係，為起訴效力所
    及，依審判不可分原則，本院自得併予審究。爰審酌本案肇
    因於統帥公司與東恆公司間就統帥高爾夫球場經營權歸屬而
    產生之糾紛，本應依循正常法律程序解決，並以平和合法手
    段為之，詎被告3人僅為公司利益，罔顧人權，聚眾以強行
    逼迫證人戊○○、乙○○告知統帥公司營業電腦密碼，又剝
    奪證人己○○、寅○○、辰○○、戊○○、乙○○及午○○
    行動自由，另傷害證人徐正誠，使渠等面臨此緊張之氛圍下
    身心受創，且被告3人於犯後猶飾詞狡辯，認接收統帥高爾
    夫球場經營權乃理所當然，未見有悔悟之意，兼衡被告3 人
    在東恆公司之職位與權限、參與本案情節之輕重及渠等之智
    識程度、生活狀況等、證人戊○○所受之傷害尚屬輕微等一
    切情狀，分別量處如主文所示之刑，並均諭知易科罰金之折
    算標準。末查，扣案之東恆公司識別證25張，非屬被告3 人
    個人所有，又非違禁物，爰不為沒收之諭知，併此敘明。
(四)、末查，證人丙○○涉犯強制、傷害等罪，業經本院以97年度
    訴字第1072號判決，各判處有期徒刑5月、拘役30日確定，
    嗣於本院98年月日審理具結後卻證稱：壬○○沒有跟我說用
    暴力的手段或者用什麼方法請戊○○跟我辦交接。我沒有強
    力要求戊○○一定要把主機密碼告訴我，也沒有指示其他統
    帥員工把電腦主機打開。我的印象是那天去沒有什麼統帥的
    員工在2樓云云（見本院訴字卷第頁），核與事實不符，涉
    犯偽證罪嫌，宜由檢察官另行簽分偵辦，附此敘明。
二、不另為無罪之諭知部分
    公訴意旨另以被告庚○○指示黑衣男子2名中之某人以手勾
    住告訴人即統帥公司員工辰○○之脖子，逼問渠監視器主機
    位置，而強押告訴人辰○○至監視器主機機房等語，惟黑衣
    男子逼問證人辰○○監視器主機放置位置及強押證人辰○○
    至監視器主機機房，使證人辰○○行無義務之事犯行，並非
    被告庚○○所指示，而為其所原先合意犯行之範圍內，詳如
    後述。然公訴人認被告庚○○此部分之犯行，與本院所認定
    前開論罪科刑部分（即剝奪行動自由部分），有實質上一罪
    之關係，爰不另為無罪之諭知。
三、無罪部分（被告庚○○被訴毀損部分）
(一)、公訴意旨略以：被告庚○○基於毀損他人器物之故意，指示
    黑衣男子，由其中2人搗毀、拆卸上址統帥公司所有之監視
    器鏡頭2具，並拆卸其上之線路，由該2位黑衣男子中之某人
    以手勾住告訴人即統帥公司管理部員工辰○○之脖子，逼問
    渠監視器主機放置位置，而強押告訴人辰○○至監視器主機
    機房，並拆卸監視器主機1部，致令不堪使用，被告庚○○
    旋以手勢指揮拆卸監視器鏡頭及主機之黑衣男子迅速先行離
    去。因認被告庚○○另涉犯刑法第354條毀損罪嫌等語。
(二)、按犯罪事實應依證據認定之，無證據不得認定犯罪事實；又
    不能證明被告犯罪者，應諭知無罪之判決，刑事訴訟法第15
    4條第2項、第301條第1項分別定有明文。而刑事訴訟法上所
    謂認定犯罪事實之證據，係指足以認定被告確有犯罪行為之
    積極證據而言，該項證據自須適合於被告犯罪事實之認定，
    始得採為斷罪資料，最高法院29年上字第3105號判例意旨參
    照。又認定犯罪事實所憑之證據，無論係直接證據或間接證
    據，其為訴訟上之證明，須於通常一般之人均不致有所懷疑
    ，而得確信其為真實之程度者，始得據為有罪之認定，倘其
    證明尚未達到此一程度，而有合理之懷疑存在，復無其他調
    查途徑可尋，法院即應為無罪之判決，最高法院76年台上字
    第4986號判例意旨參照。次按告訴人之指訴，係以使被告受
    刑事訴追為目的，是以告訴人之指訴為證據方法，除其指訴
    須無瑕疵，且應有查與事實相符之佐證，始得資為判決之基
    礎，經最高法院著有52年台上字第1300號及61年台上字第30
    99號判例可資參照。
(三)、公訴人認被告庚○○涉犯上開罪嫌，無非係以告訴人辰○○
    、證人戊○○、午○○、己○○、王未○○、乙○○、蘇鳳
    珠、寅○○、子○○於偵查中之證述，為其論據。訊據被告
    庚○○堅決否認有為上揭毀損犯行，辯稱：我沒有做違法的
    事情等語。
(四)、經查：按共同正犯在其合同意思範圍內所為之行為，固皆應
    負責，但有逾越其範圍者，對於逾越其範圍者，對於逾越其
    範圍部分，則其他共犯不負其責，此即所謂之共同正犯過剩
    。查，被告庚○○事先召集眾人，分配任務，並於案發當日
    率身掛東恆公司識之成年男子至統帥高爾夫球場逼問統帥公
    司員工即證人戊○○、乙○○關於該公司營業軟體電腦密碼
    ，以接受統帥高爾夫球場經營權一事，業已認定如前。惟證
    人戊○○、乙○○、午○○、己○○、寅○○雖均證稱：當
    乙○○被黑衣人毆打逼問電腦主機密碼，乙○○未從而被打
    倒在地上，黑衣人中有人發現有監視器，就在2樓拆監視器
    ，並問管理部是誰在管的，管理部的辰○○說是其管的，就
    逼問游昆霖監視器主機之位置，強拉辰○○至監視器主機機
    房，將監視器主機拆下來搬走等語，但此部分犯行無非係數
    名身掛東恆公司之成年男子懼怕渠等犯行為監視器所拍攝，
    復無積極證據足資認定，被告庚○○與該數名成年男子間就
    此有共同謀議，而為拆毀監視器之合意，自難以此歸責於未
    指示渠等應否及如何拆毀監視器之被告庚○○。是以，被告
    庚○○合意所為之犯行為妨害自由、強制、傷害等，而數名
    身掛東恆公司識別證之成年男子就其逾越該合意範圍之毀損
    犯行部分，被告庚○○自無庸負責。至證人子○○雖證稱：
    有兩個黑衣人從樓上各搬了1臺監視器主機，庚○○叫黑衣
    人快搬到車上把監視器載走等語，然該等事實僅有其一人之
    證述，其餘在會館1樓之證人王鄭碧連、蘇鳳珠等人均未有
    如此之證述，斷難僅憑證人子○○一人之證詞，遽為被告庚○○不利之認定。
(五)、準此，公訴人認被告庚○○涉犯毀損部分之犯行，公訴人所
    舉之證據或所指出之證明方法，尚不足說服本院形成被告庚○○有罪之確切心證。又查無其他積極證據足資認定被告庚○○確有為上揭之犯行，本院既無從形成本院為有罪之確信
    ，揆諸前開判例意旨及說明，復據「罪證有疑、利於被告」
    法則，自應就此諭知被告庚○○無罪之判決，以昭審慎。
據上論斷，應依刑事訴訟法第299條第1項前段、第301條第1項，
刑法第28條、第302條第1項、第277條第1項、第55條、第41條第
1項前段，刑法施行法第1條之1第1項、第2項前段，判決如主文
。
本案經檢察官簡方毅到庭執行職務。
中    華    民    國    99    年    1    月    18     日
                  刑事第十一庭 審判長法  官  蔡榮澤
                                     法  官  吳宗航
                                     法  官  汪曉君
如不服本判決應於收受判決後10日內向本院提出上訴書狀，並應
敘述具體理由。其未敘述上訴理由者，應於上訴期間屆滿後20日
內向本院補提理由書 (均須按他造當事人之人數附繕本)「 切勿
逕送上級法院」。
以上正本證明與原本無異。
                                     書記官  楊晴文
中    華    民    國    99    年    1     月    18    日
附錄本案論罪科刑法條
中華民國刑法第277 條規定：
（普通傷害罪）
傷害人之身體或健康者，處3 年以下有期徒刑、拘役或1 千元以
下罰金。
犯前項之罪因而致人於死者，處無期徒刑或7 年以上有期徒刑；
致重傷者，處3 年以上10年以下有期徒刑。
中華民國刑法第302 條規定：
（剝奪他人行動自由罪）
私行拘禁或以其他非法方法，剝奪人之行動自由者，處5 年以下
有期徒刑、拘役或3 百元以下罰金。
因而致人於死者，處無期徒刑或7 年以上有期徒刑，致重傷者，
處3 年以上10年以下有期徒刑。
第1 項之未遂犯罰之。

司法院資訊處製作；財團法人民間司法改革基金會備份。
